臺灣臺北地方法院刑事判決
111年度訴緝字第19號
公  訴  人  臺灣臺北地方檢察署檢察官
被      告  吳彬勝


                   （另案於法務部矯正署臺北監獄臺北分監

選任辯護人  周復興律師
上列被告違反毒品危害防制條例案件，經檢察官提起公訴（107
年度偵字第14690號），本院判決如下：
　　主　文
吳彬勝犯如附表一「罪名及宣告刑」欄所示叁罪，各處如附表一
「罪名及宣告刑」欄所示之刑。附表一編號一、二部分，應執行
有期徒刑肆年陸月。
扣案如附表二編號三、四所示之物均沒收；未扣案之犯罪所得新
臺幣陸仟捌佰元沒收，於全部或一部不能沒收或不宜執行沒收時
，追徵其價額。
　　事　實
一、乙○○明知大麻、愷他命分屬毒品危害防制條例所定之第二、
    三級毒品，而愷他命另經衛生福利部公告列為第三級管制藥
    品，而粉末狀之愷他命顯非注射製劑，列屬藥事法所定之偽
    藥，依法均不得販賣、轉讓，卻基於販賣第二級毒品以營利
    之犯意，分別於附表一編號1、2所示時、地，以自己所有如
    附表二編號4所示IPHONE 5S手機，透過Whatsapp通訊軟體聯
    絡張源，以附表一編號1、2所示之價金，販賣附表一編號1
    、2所示第二級毒品大麻與張源；又基於轉讓偽藥之犯意，
    於附表一編號3所示時、地，將附表二編號1、2所示第三級
    毒品愷他命無償轉讓與周雨靜。嗣經警持票搜索，扣得附表
    二所示物品，循線查悉上情。
二、案經臺北市政府警察局中山分局報告臺灣臺北地方檢察署檢
    察官偵查起訴。
　　理　由
壹、程序事項：
一、本判決所引用被告乙○○以外之人於審判外所為之陳述，悉經
    當事人於本院準備程序明白表示同意作為證據（見本院111
    年度訴緝字第19號卷［下稱本院卷］一第43、83頁），而該等
    證據之取得並無違法情形，且與本案之待證事實具有關連性
    ，核無證明力明顯過低之事由，本院審酌上開證據作成時之
    情況，認為適當，依刑事訴訟法第159 條之5第1項所定傳聞
    例外之同意法則，認有證據能力。
二、本判決所引用其他資以認定事實所憑之非供述證據，並無證
    據證明係公務員違背法定程序所取得，依刑事訴訟法第158
    條之4規定之反面解釋，亦得作為證據。
貳、實體事項：
一、認定犯罪事實所憑證據及理由：
    上揭犯罪事實，分別據被告於警詢、偵訊及本院審理中坦承
    不諱（見偵卷第9-21、138頁、本院卷二第94頁），就附表
    一編號1、2所示販賣第二級毒品大麻之犯行，有證人張源警
    詢及偵訊證述、被告與張源間Whatsapp訊息截圖在卷可佐（
    見他卷第7-21、41-49頁、偵卷第31-48、177-179頁），且
    張源向被告購得如附表一編號2所示大麻菸草2包，已於另案
    遭到查獲，經法務部調查局濫用藥物實驗室鑑定，確實含有
    大麻成分（驗前淨重共7.84公克，驗餘淨重共7.75公克，含
    包裝袋2個）等情，亦有張源另案被查獲時之搜索扣押筆錄
    、扣押物品目錄表、法務部調查局濫用藥物實驗室民國107
    年5月29日調科壹字第10723013280號鑑定書在卷可佐（見他
    卷第53-55頁、本院卷二第72-73頁）。另就附表一編號3所
    示轉讓偽藥愷他命之犯行，則有證人周雨靜警詢、偵訊證述
    可佐（見偵卷第23-30、164-167頁），扣案如附表二編號1
    、2所示被告轉讓與周雨靜之愷他命2包，以及被告持有如附
    表二編號3所示愷他命4包，經交通部民用航空局航空醫務中
    心鑑定，分別為結晶、粉末狀，且均檢出愷他命成分（重量
    詳如附表二「數量」欄所示），有搜索扣押筆錄、扣押物品
    目錄表、扣押物品照片、交通部民用航空局航空醫務中心10
    7年6月25日航藥鑑字0000000、0000000號毒品鑑定書在卷可
    佐（見偵卷第53-57、65-93、191-198頁）。據此，足認被
    告自白與事實相符，其犯行已可認定，應予依法論科。
二、論罪科刑：
　㈠新舊法比較：
　  刑法第2條第1項規定：「行為後法律有變更者，適用行為時
    之法律。但行為後之法律有利於行為人者，適用最有利於行
    為人之法律。」比較時應就罪刑有關之共犯、未遂犯、連續
    犯、牽連犯、結合犯以及累犯加重、自首減輕、暨其他法定
    加減原因、與加減例等一切情形，綜其全部之結果，而為比
    較，再適用有利於行為人之法律處斷。被告為本案犯行後，
    毒品危害防制條例第4條、第17條已於109年1月15日修正公
    布，於同年7月15日施行。修正前同條例第4條第2項原規定
    ：「製造、運輸、販賣第二級毒品者，處無期徒刑或七年以
    上有期徒刑，得併科新臺幣一千萬元以下罰金。」修正後則
    規定：「製造、運輸、販賣第二級毒品者，處無期徒刑或十
    年以上有期徒刑，得併科新臺幣一千五百萬元以下罰金。」
    修正後之規定提高法定刑度，並非有利於被告。又修正前同
    條例第17條第2項原規定：「犯第四條至第八條之罪於偵查
    及審判中均自白者，減輕其刑。」修正後則規定：「犯第四
    條至第八條之罪於偵查及歷次審判中均自白者，減輕其刑。
    」修正後之規定，限於「歷次」審判中均自白，始得減輕其
    刑，較修正前更為嚴格，並非有利於被告。經綜合上開與罪
    刑有關之規定為新舊法之比較結果，修正後之規定均非有利
    於被告，自應整體適用修正前之規定處斷。
　㈡法條競合關係：
　  按愷他命為毒品危害防制條例第2條第2項第3款規定之第三
    級毒品，亦經衛生福利部公告為管制藥品管理條例第3條第2
     項之第三級管制藥品，而第三級管制藥品之製造或輸入，
    依藥事法第39條之規定，應向中央衛生主管機關申請查驗登
    記，並經核領藥品許可證後，始得製造或輸入並為醫藥上使
    用，倘非經核准，不得轉售或轉讓。且藥物之製造，應依藥
    事法第57條之規定辦理。再衛生福利部食品藥物管理署迄今
    僅核准藥品公司輸入愷他命原料藥製藥使用，未曾核准個人
    輸入；國內既僅核准藥品公司輸入愷他命原料藥製藥使用，
    未曾核准個人輸入，且臨床醫療用之愷他命均為注射液形態
    。被告轉讓與周雨靜如附表二編號1、2所示愷他命共2包，
    均為結晶、粉末狀，顯非注射液形態，當非合法製藥所得，
    復無從證明係自國外非法輸入之禁藥，確屬國內違法製造之
    偽藥無誤。又無論屬於毒品危害防制條例所列管之第三級毒
    品，或是衛生福利部明令公告為藥事法所規範之管制藥品，
    均不得非法轉讓，當為被告所知悉。被告並非向藥品公司購
    入上開愷他命，其對於愷他命係藥事法所規定之偽藥，主觀
    上自應有所認識，其明知為偽藥而轉讓，同時該當於轉讓第
    三級毒品罪及轉讓偽藥罪，屬法條競合，應依重法優於輕法
    之法理，擇一適用藥事法第83條第1項轉讓偽藥罪處斷。
　㈢是核被告如附表一編號1、2所為，均係犯修正前毒品危害防
    制條例第4條第2項之販賣第二級毒品罪；如附表一編號3所
    為，則係犯藥事法第83條第1項之轉讓偽藥罪。上開三次犯
    行，犯意各別，行為互殊，應予分論併罰。
　㈣復按藥事法無處罰持有偽藥之明文，且基於法律一體適用，
    被告所為既依藥事法第83條第1項之規定論處，其持有偽藥
    並未構成犯罪，自無持有偽藥愷他命之低度行為，應為轉讓
    之高度行為所吸收之可言，併此敘明。
　㈤刑之加重、減輕事由：
　⒈累犯：
　  按被告構成累犯之事實及應加重其刑之事項，均應由檢察官
    主張並具體指出證明之方法後，經法院踐行調查、辯論程序
    ，方得作為論以累犯及是否加重其刑之裁判基礎，此有最高
    法院110年度台上字第5660號刑事判決意旨可據。查本件檢
    察官於起訴書犯罪事實欄雖記載：「乙○○前因業務過失傷害
    案件，經臺灣臺北地方法院以105年度交簡字第1180號判決
    判處有期徒刑3月確定，並於民國106年5月4日執行完畢出監
    」，檢察官於論告時則主張：「被告是否符合累犯條件，請
    依法審酌」等語（見本院卷二第96頁），就被告構成累犯之
    前階段事實及應加重其刑之後階段事項，或未具體指出證明
    方法、抑或未為具體主張，因認本案尚無從論以累犯或依累
    犯規定加重其刑。
　⒉供出毒品來源減刑：
　⑴修正前毒品危害防制條例第17條第1項規定：「犯第四條至第
    八條、第十條或第十一條之罪，供出毒品來源，因而查獲其
    他正犯或共犯者，減輕或免除其刑。」惟法院非屬偵查犯罪
    機關，故不論被告在司法警察（官）調查、檢察官偵查或法
    院審判中供出毒品來源，事實審法院僅須於言詞辯論終結前
    調查被告之供出行為是否已破獲毒品來源而符合減輕其刑之
    規定，以資審認，倘被告所供出之正犯或共犯已因另案遭通
    緝或已死亡，致無從期待偵查機關在法院辯論終結前因而破
    獲，事實審法院對此即無從調查，亦無從據以減輕其刑，此
    有最高法院110年度台上字第5063、5065號刑事判決意旨可
    據。
　⑵被告雖於警詢中、偵訊、本院審理中屢屢供陳：其如附表一
    編號1、2販賣與張源之大麻軟糖、大麻菸草，是自第三人卓
    艾迪處購得等語（見偵卷第15-16、20、140頁、本院卷一第
    42頁），但目前檢方並未因被告之供述而查獲卓艾迪，有臺
    灣臺北地方檢察署111年8月16日甲○邦盈107偵14690字第111
    9072560號函在卷可查（見本院卷一第57頁）。又卓艾迪雖
    曾因販賣第三級愷他命與第三人許凱弼，經臺灣高等法院10
    7年度上訴字第403號判決有罪確定，但該案件與被告無涉，
    另卓艾迪其他前科則與毒品無關，此有卓艾迪戶籍資料、臺
    灣高等法院被告前案紀錄表、上開判決在卷可憑（見本院卷
    二第25-34、37-40頁）。再者，卓艾迪自107年間即遭多案
    通緝，迄今仍未歸案，有臺灣高等法院通緝紀錄表在卷可佐
    （見本院卷二第35頁）。是以，目前檢、警並未因被告之供
    述而查獲卓艾迪之販賣、轉讓毒品犯行，且無從期待檢、警
    在本院辯論終結前查獲。至於被告於本院準備程序另改稱：
    附表一編號1所示販賣與張源之大麻軟糖，是從我當時工作
    的餐廳客人處取得，已經無法取得上手來源等語（見本院卷
    二第42頁），顯亦無從調查其毒品來源。是以，被告請求依
    上開規定減輕其刑，尚屬無據。
　⒊自白減刑：
　⑴修正前毒品危害防制條例第17條第2項規定：「犯第四條至第
    八條之罪於偵查及審判中均自白者，減輕其刑。」所謂「偵
    查中自白」之範圍，適用上應兼指司法警察官或司法警察實
    施之輔助偵查程序在內。司法警察官或司法警察就具體案件
    開始進行調查，並對犯罪嫌疑人製作調查筆錄時，為犯罪嫌
    疑人之被告如就犯罪嫌疑事實予以自白，應認其警詢自白，
    屬於偵查中自白之一環，而合於「偵查中自白」之要件，至
    於被告於偵查中自白後，嗣後又為否認犯罪之辯解，此仍屬
    被告在刑事訴訟上防禦權之合法行使，不能憑此否定其前此
    所為之自白，而排除上開規定之適用，此有最高法院99年度
    台上字第2423號刑事判決意旨可據。又行為人轉讓同屬偽藥
    之第三級毒品愷他命，固應依法條競合擇較重之藥事法第83
    條第1項轉讓偽藥規定處斷，但不排除上開（修正前）毒品
    危害防制條例第17條第2項規定之適用，此有最高法院110年
    度台上字第1619號、111年度台上字第100號刑事判決意旨可
    據。
　⑵就附表一編號1、2之販賣第二級毒品犯行，被告於107年6月1
    3日警詢中均已坦承不諱（見偵卷第13-14頁）。其後，被告
    於翌（14）日偵訊中雖辯稱：「我認為我的行為不算販賣第
    二級毒品，因為我認為我是代購」（見偵卷第138頁），於1
    07年7月18日偵訊中，被告亦改稱：「我只有在107年5月1日
    有賣給張源大麻，其他次都沒有。」辯護人亦為被告辯稱：
    「被告只是幫張源取貨，沒有賺錢也沒有抽取利益。」（見
    偵卷第226頁），但被告前於警詢中既已自白，合於偵查中
    自白之要件，且被告於本院審理中始終坦承犯行，於審判中
    亦已自白，已合於上述偵查中、審判中均自白之要件，應依
    法減輕其刑。
　⑶就附表一編號3之轉讓偽藥犯行，被告則於偵訊、本院審理中
    均坦承不諱（見偵卷第138頁、本院卷二第94頁），符合上
    述在偵查中、審判中均自白之要件，亦應減輕其刑。
　⒋顯可憫恕之減刑：
　  刑法第59條規定：「犯罪之情狀顯可憫恕，認科以最低度刑
    仍嫌過重者，得酌量減輕其刑。」如別有法定減輕之事由者
    ，應優先適用法定減輕事由減輕其刑後，猶嫌過重時，方得
    適用該規定酌減其刑，此有最高法院100年度台上字第6518
    號刑事判決意旨可據。查被告就附表一編號1、2販賣第二級
    毒品犯行、編號3所示轉讓偽藥犯行，既於偵查中、審判中
    均自白，應依修正前毒品危害防制條例第17條第2項減輕其
    刑，經減輕後，被告已無情輕法重而顯可憫恕之情，自無再
    適用刑法第59條規定減輕其刑之餘地。
　㈥爰審酌被告審酌被告為謀一己之私利，販賣毒品予他人，並
    轉讓偽藥予他人，均損及國民健康，惟念其販賣、轉讓之毒
    品、偽藥之數量不多，販賣毒品圖得之利益非鉅，且被告於
    警詢、審理中尚知坦承犯行，犯罪後態度尚稱良好；並考量
    被告自承其高中肄業之智識程度，現須扶養母親、兩名未成
    年子女之生活狀況（見本院卷二第95頁）等一切情狀，量處
    如附表一「罪名及宣告刑」欄所示之刑。再審酌附表一編號
    1、2等二罪之關聯性及反映出之人格特性、罪質及侵害法益
    ，兼顧刑罰衡平之要求及矯正被告之目的而為整體評價後，
    定其應執行之刑如主文第一項所示。至於如附表一編號3所
    示之罪，屬於得易服社會勞動之罪，依刑法第50條第1項但
    書第4款規定，與其餘編號1、2所示不得易服社會勞動之罪
    尚不得合併定其應執行之刑，附此敘明。
三、沒收：
  ㈠扣案如附表二編號3所示愷他命4包，業經被告自承是「我轉
    讓給周雨靜後剩下的」（見本院卷一第42頁），屬於不受法
    律保障之違禁物，而盛裝上開毒品之包裝袋，與毒品無法完
    全析離，依刑法第38條第1項規定，一併宣告沒收。至於鑑
    定用罄之毒品，既已滅失，自無從沒收。
  ㈡按毒品或偽藥之沒收，以和經認定為有罪之被告具有一定關
    聯性為必要，在販賣、轉讓毒品或偽藥之情形，如賣方（讓
    與人）已將該毒品或偽藥交付買方（受讓人），無論已否收
    得對價，該毒品或偽藥既已易手，只能在該買方（受讓人）
    犯罪之宣告刑項下為沒收之諭知，尚無於賣方（讓與人）之
    案件中宣告沒收之餘地，此有最高法院100年度台上字第654
    號刑事判決意旨可據。公訴意旨雖請求沒收扣案如附表二編
    號1、2所示愷他命2包，但本案被告已將該2包愷他命讓與周
    雨靜，自無從於本案宣告周雨靜持有之該2包愷他命，應由
    檢察官另為適法之處理。
  ㈢扣案如附表二編號4所示IPHOE 5S手機（含SIM卡），則是被
    告所有且用以聯絡張源之工具，業據被告自承在卷（見本院
    卷一第42頁），此為供犯罪所用之物，依毒品危害防制條例
    第19條第1項規定，應予沒收。
  ㈣未扣案犯罪所得6,800元，依刑法第38條之1第1項前段、第3
    項規定，應予沒收，於全部或一部不能沒收或不宜執行沒收
    時，應追徵其價額。
據上論斷，應依刑事訴訟法第299條第1項前段，修正前毒品危害
防制條例第4條第2項、第17條第2項，毒品危害防制條例第19條
第1項，藥事法第83條第1項，刑法第2條第1項前段、第11條、第
51條第5款、第38條第1項、第38條之1第1項前段、第3項，判決
如主文。
本件經檢察官羅韋淵提起公訴，檢察官郭昭吟、邱曉華到庭執行
職務。
中　　華　　民　　國　　111 　年　　11　　月　　18　　日
　　　　　　　　　刑事第七庭  審判長法　官　廖建傑
　　　　　　　　　                  法　官　蘇宏杰
　　　　　　　　　　　　　　　　　　法　官　王沛元
上正本證明與原本無異。
如不服本判決應於收受送達後20日內向本院提出上訴書狀，並應
敘述具體理由；其未敘述上訴理由者，應於上訴期間屆滿後20日
內向本院補提理由書（均須按他造當事人之人數附繕本）「切勿
逕送上級法院」。
                                    書記官  洪紹甄
中　　華　　民　　國　　111 　年　　11　　月　　18　　日
附錄論罪科刑法條
修正前毒品危害防制條例第4條第2項
製造、運輸、販賣第二級毒品者，處無期徒刑或七年以上有期徒
刑，得併科新臺幣一千萬元以下罰金。
藥事法第83條第1項
明知為偽藥或禁藥，而販賣、供應、調劑、運送、寄藏、牙保、
轉讓或意圖販賣而陳列者，處七年以下有期徒刑，得併科新臺幣
五千萬元以下罰金。
附表一　被告乙○○犯行列表
編號 對象 犯罪時間、地點 毒品種類與數量 價金 罪名及宣告刑 1 張源 聯絡時間： 107年2月3日 晚間7時11分許 大麻軟糖2條 800元 乙○○販賣第二級毒品，處有期徒刑叁年陸月。   交貨時間： 同日晚間某時      交貨地點： 臺北市○○區○○路0段00巷0號附近    2 張源 聯絡時間： 107年5月1日 晚間9時53分 大麻菸草2包（驗前淨重7.84公克） 6,000元 乙○○販賣第二級毒品，處有期徒刑叁年捌月。   交貨時間 同日晚間10時許      交貨地點： 臺北市○○區○○路0段00巷0號附近    3 周雨靜 107年6月11日 晚間某時 愷他命2包 （轉讓時淨重未達1公克，查獲時驗前淨重共0.422公克，即附表二編號1、2） （起訴書記載數量不詳，應予補充） 無 乙○○犯藥事法第八十三條第一項之轉讓偽藥罪，處有期徒刑貳月。   門牌號碼臺北市○○區○○街00號2樓之1房屋內    
附表二　本案扣押物
編號 名稱 數量 持有人 鑑定書 1 愷他命 1包（含包裝袋1個，驗前淨重0.322公克，驗餘淨重0.3215公克）  周雨靜 交通部民用航空局航空醫務中心107年6月25日航藥鑑字0000000號毒品鑑定書（見偵卷第197頁）  2 愷他命 1包（含包裝袋1個，驗前淨重0.1公克，驗餘淨重0.0987公克） 周雨靜  3 愷他命 4包（含包裝袋4個，驗前淨重共2.538公克，驗餘淨重共2.537公克） 被告 交通部民用航空局航空醫務中心107年6月25日航藥鑑字0000000號毒品鑑定書（見偵卷第193頁） 4 IPHOE 5S手機 1支（含門號：0000000000之SIM卡1張） 被告